臺灣雲林地方法院刑事判決　　　　　　　　　　　　　 九十三年度訴字第八三號
　　公　訴　人　臺灣雲林地方法院檢察署檢察官
　　被　　　告　乙○○
　　指定辯護人　本院公設辯護人丁○○
右列被告因違反毒品危害防制條例案件，經檢察官提起公訴（九十三年度偵字第三六
九號），本院判決如左：
    主  文
乙○○共同連續販賣第壹級毒品，處有期徒刑拾貳年，褫奪公權陸年，扣案之第壹級
毒品海洛因肆包（合計淨重零點參伍公克，空包裝重壹點零玖公克）均沒收銷燬之，
小型分裝袋貳佰柒拾陸只、分裝匙壹支均沒收之，販賣第壹級毒品海洛因所得之新台
幣伍仟伍佰元沒收之，如全部或一部不能沒收時，以其財產抵償之。
    事  實  及  理  由
壹、構成犯罪事實：
    乙○○意圖販賣第一級毒品海洛因牟利，並基於概括之犯意，為左列犯行：
    先於民國九十二年六月中旬某二日，自己或與姓名、年籍不詳之某成年人共同
      基於販賣海洛因之犯意聯絡，由戊○○以0000000000號行動電話與
      乙○○所使用之0000000000號行動電話聯絡，向乙○○購買第一級
      毒品海洛因，雙方約定第一級毒品海洛因之交易價格與地點，再先後由乙○○
      自己或乙○○指派該姓名、年籍不詳之成年人，在雲林縣北港鎮建國國中門口
      前，以新臺幣（下同）五百元與一千元之代價，連續將數量不詳之海洛因販賣
      予戊○○二次，得款一千五百元。
    自九十二年十一月底某日起至九十三年一月十日前數日之某日止，乙○○復承
      前販賣第一級毒品海洛因之概括犯意，由甲○○以公共電話撥打上開行動電話
      與乙○○聯絡，向乙○○購買第一級毒品海洛因。雙方約定海洛因之交易價格
      與地點後，連續於雲林縣北港鎮巨人中學門口，以每次每包五百元之代價，販
      賣海洛因予甲○○八次，得款四千元。
    嗣於九十三年一月十三日十時許，經警持搜索票至乙○○位於雲林縣北港鎮○○
    里○○街三八巷十六號三樓租屋處搜索，發現戊○○、甲○○在該處，並扣得乙○○所有，於搜索當時丟棄於租屋處樓下之海洛因四包（合計淨重０˙三五公克
    ，空包裝重一˙０九公克）、分裝海洛因用之分裝匙一支、中型分裝袋九十只、
    小型分裝袋二百七十六只（起訴書記載為二百一十只，然經本院計算扣案小型分
    裝袋共二百七十六只）。
貳、認定犯罪事實所憑證據及理由：
    一、被告坦承有轉讓海洛因數次予甲○○，及扣案之海洛因四包、分裝匙一支、
        中型分裝袋九十只與小型分裝袋二百七十六只為其所有。其手機號碼為00
        00000000號。
    二、證人戊○○、甲○○之證述：
        （一）證人戊○○於檢察官偵訊時具結證稱：我是用0000000000
              打0000000000電話跟乙○○聯絡購買海洛因。時間是九十
              二年六月中旬跟他買二次。我是聽朋友說他在賣毒品，朋友介紹我認
              識他的。交易地點在北港鎮建國中學大門口。一次購買五百元，一次
              一千元。我打電話去是他本人接的，談完價錢、數量後，他派人送來
              給我。我沒有向他討過毒品，他也沒有拿海洛因給我卻未算錢的情形
              。於本院審理時亦具結證稱：我在九十二年勒戒前四、五個月有吸食
              海洛因，毒品除了跟黃清任拿之外，還有向被告乙○○購買過二次，
              金額是五百到一千元。這二次交易均是以0000000000行動
              電話，打他０９１３那支行動電話，是0000000000號，說
              要五或一，五是指五百，並約在建國國中交易毒品，一次是被告騎摩
              托車過來把毒品交給我，一次是被告叫年紀與他差不多之人送來，我
              有先跟被告說開何種車子，那個人自己來找我。那個人有把海洛因交
              給我，我也有將錢交給他。嗣後經本院提示其於檢察官面前之供述筆
              錄，詢問何以在偵訊時證稱被告二次都是派人送毒品給他？證人陳雅
              源經回憶後確認一次是被告自己送過來，一次是被告叫人送過來。
        （二）證人甲○○於檢察官偵訊時具結證稱：我跟乙○○沒有恩怨。向他購
              買八次都是打他手機0000000000跟他聯絡，時間是九十二
              年十一月底陸陸續續，每隔五天左右跟他買，因為我施用的數量比較
              少。我是聽朋友說他有在賣毒品，他是我學長。交易地點均在巨人中
              學前，每次買五百元，因為我沒有什麼錢。我沒有跟他討過毒品，他
              也沒有拿毒品給我未算錢過。我是用公用電話打他的手機。於審理時
              證人甲○○亦具結證稱：被告是我的學長，平常沒有什麼來往。我有
              吸食海洛因，時間是從九十一年初開始，斷斷續續。毒品來源是向吳
              嘉釗購買，總共買過八次，從九十一年中開始，我以公共電話打被告
              0000000000那支電話，交易地點是在巨人中學門口，被告
              是自己拿毒品給我，沒有叫人送貨。購買的金額五百到一千元不等，
              最後一次購買是九十二年十二月底，九十三年一月十三日被抓那次就
              沒有再吸毒了。然經本院提示其於九十三年一月十三日警詢筆錄所供
              稱：「˙˙˙最後一次施用海洛因是在九十三年一月十日晚上在北港
              加油站廁所內施打˙˙˙」，與其於九十三年一月十三日採驗尿液呈
              現嗎啡陽性反應之檢驗報告及真實姓名對照表，詢問何以與審理時之
              證述不符？證人甲○○經仔細回想後答稱：九十三年一月十日有吸食
              毒品，毒品來源還是跟被告買的，應該是一月十三日之前幾天購買，
              是在購買次數八次之一；並供稱於檢察官偵訊時較接近案發當時，記
              憶比較清楚，現在因希望過去的事情不要再提起，所以有部分細節忘
              記了，開始購買之時間應該是九十二年十一月底，每次購買五百元，
              大約每五天買一次，五百元的量約可施用一、二次，大約五天施用一
              次，被告是以扣案之小型分裝袋包裝毒品交給我的。
        綜合證人戊○○、甲○○上述證言，(1)二人就：證人戊○○確有向被告購
        買過海洛因二次，購買價格為五百元及一千元，約定交付毒品地點係在雲林
        縣北港鎮建國國中門口，戊○○係以0000000000號行動電話打被
        告0000000000號行動電話與之聯繫，談妥價錢、交易地點後，於
        建國國中門口，一手交錢，一手交貨（毒品海洛因）；證人甲○○確有向
        被告購買過海洛因八次，約定交付毒品地點係在北港鎮巨人中學門口，甲○○以公共電話打被告0000000000號行動電話與之聯繫，談妥價錢
        、交易地點後，被告於巨人中學門口交付價錢與毒品等重要事項前後證述一
        致。(2)證人戊○○與被告為同村莊之國小同學，證人甲○○與被告則為學長
        、學弟關係，遭查獲當日二人均聚集於被告崇文街之租屋處，可知該二人與
        被告之關係應當不惡，自無設詞構陷被告之必要，是其上開證詞堪以採信。
        (3)證人甲○○雖於本院證稱：最早在九十一年中向被告購買海洛因，最後一
        次是九十二年底，購買八次間隔有時二、三個月，有時候半年；然嗣後已更
        正其證詞，最後一次應是九十三年一月十三日前幾日向被告購買海洛因，且
        陳稱：偵訊內容應較正確。再比對證人甲○○之證詞：約五天施用一次毒品
        ，購買五百元約可打一、二次，則其於偵訊中證稱：「從九十二年十一月底
        到九十三年一月十日前數日，約五天向被告購買一次毒品」，應堪採信。公
        設辯護人雖以證人戊○○對於究竟被告有無自己交付海洛因給他，及向被告
        購買毒品之確切時間、送貨之第三人長相如何等問題，證述前後不一或答稱
        不記得，是否可信，顯有斟酌之餘地；證人甲○○則對於第一次與最後一次
        向被告購買海洛因之時間點、購買海洛因之價額、時間間隔等證述均不相一
        致，不宜遽以採信。惟按證人之陳述有部分前後不符，或相互間有所歧異時
        ，究竟何者為可採，法院仍得本其自由心證予以斟酌，非謂一有不符或矛盾
        ，即應認其全部均為不可採信；其基本事實之陳述，若果與真實性無礙時，
        則仍非不得予以採信，最高法院七十四年台上字第一五九九號判例可資參照
        。證人戊○○、甲○○之證述雖有前揭不一致之處，然其等就確實有被告購
        買海洛因、購買之次數、交易地點、聯絡方式等重要事項前後證述一致，已
        如前述。且證人戊○○、甲○○於本院證述時，距購買時間已逾一年，因記
        憶已趨模糊而前後證詞不太一致之情形，無法確切指出日期、購買價額，符
        合常情，自不得據此即認證人戊○○、甲○○所述不實。故公設辯護人上述
        辯護意旨，顯不足採。
    三、現場搜索照片十三張在卷可證，證明搜索過程及扣押物品。
    四、扣案之海洛因四包、分裝匙一支、小型分裝袋二百七十六只。海洛因四包（
        合計淨重０‧三五公克，空包裝重一‧０九公克）經鑑定，均含有第一級毒
        品海洛因成分，亦有法務部調查局九十三年三月八日調科壹字第一六０００
        二一八九號鑑定通知書附卷可稽，用以證明被告被查獲確係海洛因毒品四包
        及分裝毒品販賣之分裝匙、分裝袋。
    綜右所述，被告連續於(1)九十二年六月中旬，以五百元及一千元之代價，販賣海
    洛因予戊○○二次；(2)九十二年十一月底某日起至九十三年一月十日前數日，以
    每包五百元之代價，販賣海洛因予甲○○八次，罪證明確，其犯行應堪認定。又
    被告雖否認販賣毒品海洛因牟利，然衡諸常情，近來政府為杜絕毒品之氾濫，對
    於查緝施用及販賣毒品之工作，無不嚴加執行，販賣毒品罪又係重罪，設若無利
    可圖，一般持有毒品之人當無輕易將所持有之毒品轉讓他人而甘冒於再次向他人
    購買時，有被查獲移送法辦之危險之理。且被告既沾染毒品惡習，又僅以打零工
    為業，無固定之收入，謀生已不易，何來資金供其施用毒品？更不可能未加牟利
    即將之交付予證人戊○○、甲○○達十次之多。故被告出售毒品海洛因予戊○○
    、甲○○等人之價格必然高於其買進之價格，或係以買進之價格出售而減少毒品
    海洛因之份量，或以稀釋毒品成分等方式，從中賺取買賣價差或毒品海洛因之數
    量，藉此圖利，應屬無疑。被告前揭出售毒品之行為，有營利之意圖，堪以認定
    。
參、對被告辯解本院之判斷：
    一、被告於審理時辯稱：沒有賣海洛因給戊○○，是戊○○找我一起去買，回來
        後再分；我有分海洛因給甲○○數次，但是無償轉讓的，沒有金錢交易，每
        次約給他三分之一的量。
    二、惟查：證人戊○○、甲○○於警詢、檢察官面前及本院審理時，迭次證稱
        確實有向被告購買海洛因，被告沒有拿毒品給其等而未算錢之情形，已如前
        述。被告於警詢及檢察官面前供稱：九十二年六月中旬我人在台中工作，
        沒有在北港活動，沒有販賣毒品給戊○○。經檢察官再訊問：在台中何處工
        作？復改稱：九十二年那時未在台中工作，只是在九十二年五月底至七月中
        旬去女朋友那裡住，順便找工作。前後供述互相矛盾。被告於審理時供稱
        案發當時以打零工為業，於檢察官偵訊時亦坦承他並非很有錢，被告與甲○○又僅為學長、學弟之關係，卻能多次免費交付高價之海洛因給甲○○吸食
        ，顯不合常理。此外，檢察官訊問為何要無償轉讓海洛因予甲○○？被告答
        稱：因為甲○○人很黏，很會告人，給他的海洛因是以前吸食剩下的，他問
        我，我告訴他還有未吸食完畢的毒品。被告一方面宣稱怕甲○○檢舉其吸食
        犯行，卻又自曝非法持有海洛因之犯行給甲○○知悉，亦與常情有違，均不
        足採信。被告販賣第一級毒品海洛因之犯行，應堪認定。
肆、論罪科刑之理由：
    一、被告乙○○所為，係犯毒品危害防制條例第四條第一項販賣第一級毒品。被
        告持有毒品海洛因之低度行為，為販賣海洛因之高度行為所吸收，不另論罪
        。被告販賣海洛因予戊○○部份，其中一次與負責交付海洛因予戊○○之某
        成年人間，有犯意聯絡及行為分擔，為共同正犯。
    二、被告前後十次販賣第一級毒品之犯行，時間緊接，所犯係構成要件相同之罪
        名，顯係基於概括犯意而為之，為連續犯，應論以一罪，並僅就法定刑罰金
        刑部分加重其刑，至其法定刑死刑、無期徒刑部分，依法不得加重。
    三、犯毒品危害防制條例第四條第一項之販賣第一級毒品之罪，不分犯罪情節輕
        重，概處以法定刑死刑或無期徒刑，難免輕重失衡，倘有情輕法重情形，於
        裁判時自得適用刑法第五十九條酌量減輕其刑，以避免過嚴之刑罰，此參之
        司法院大法官釋字第二六三號解釋文自明。查本案被告乙○○本身即有施用
        毒品海洛因之習性，此為被告所自承，並有其刑案資料查註紀錄表、臺灣高
        等法院被告全國前案紀錄表各一份在卷可按。而施用毒品者常因而導致傾家
        蕩產，其為圖供給自己施用毒品無虞，必然鋌而走險步上販賣一途。被告販
        賣毒品之次數雖有十次之多，然金額僅區區五千五百元，犯罪所得尚微。此
        與販賣毒品之數量動輒達數公斤以上之大毒梟迥然不同，危害社會之程度亦
        有差別。如此，若科以販賣第一級毒品海洛因罪之法定最低本刑無期徒刑，
        仍屬過重，有法重情輕、罪刑不相當之情形，本院依照上開大法官會議解釋
        ，爰引刑法第五十九條之公平合理條款規定，酌量減輕其刑，以避免過嚴之
        刑罰。
    四、本院審酌被告有毒品前科，竟為圖暴利，販賣對於人體身心危害甚鉅之第一
        級毒品海洛因，不論對個人、社會及國家而言，均有莫大之戕害，危害社會
        安全、國民健康甚鉅，犯罪後仍一再設詞狡辯，態度不佳，毫無悔意。販賣
        毒品次數為十次，所得五千五百元，販賣對象非廣，數量非鉅等一切情狀，
        量處如主文所示之刑；又本院認被告連續販賣毒品海洛因，不適合擔任公職
        及參與公共行政事務，有褫奪公權之必要，爰併宣告褫奪公權六年。
    五、扣案之毒品海洛因四包（合計淨重０˙三五公克，空包裝重一˙０九公克）
        ，應依毒品危害防制條例第十八條第一項前段宣告沒收銷燬之；又分裝匙一
        支為被告所有，業據被告供承在卷，顯係被告為販賣海洛因藉以分裝海洛因
        之用，應依同條例第十九條第一項規定沒收；另扣案之小型分裝袋二百七十
        六只為被告所有，亦為被告供明在卷，復參證人甲○○所證購買海洛因之包
        裝與該等分裝袋相同，可見該等分裝袋乃預備供被告販賣海洛因所用之物，
        併依刑法第三十八條第一項第二款之規定宣告沒收。至被告販賣海洛因所得
        之財物，係以五千五百元元之代價販賣海洛因予戊○○、甲○○之情，已如
        前述，應依毒品危害防制條例第十九條第一項之規定，予以宣告沒收，如全
        部或一部不能沒收時，以其財產抵償之。檢察官另聲請沒收扣案之中型分裝
        袋九十只，被告雖供稱該九十只中型分裝袋為其所有，然否認為供其販賣毒
        品所用之工具，亦無其他證據可以證明被告確有使用或預備使用扣案之中型
        分裝袋分裝海洛因以販賣他人，爰不另為沒收之諭知，附此敘明。
伍、適用之法律：
    應依刑事訴訟法第二百九十九條第一項前段，毒品危害防制條例第四條第一項、
    第十八條第一項前段、第十九條第一項，刑法第十一條前段、第二十八條、第五
    十六條、第五十九條、第三十七條第二項、第三十八條第一項第二款，判決如主
    文。
本案經檢察官丙○○到庭執行職務。
中     華     民      國      九十三     年      七      月      六     日
                                     臺灣雲林地方法院刑事第一庭
                                       審判長法  官  康  樹  正
                                             法  官  侯  廷  昌
                                             法  官  楊  欣  怡
右正本證明與原本無異。
如不服本判決，應於判決送達後十日內向本院提出上訴狀( 應附繕本 )。
                                             書記官  洪  秀  虹
中     華     民      國      九十三     年      七      月      六     日
附錄論罪科刑法條：
毒品危害防制條例第四條：
製造、運輸、販賣第一級毒品者，處死刑或無期徒刑，得併科新臺幣一千萬元以下罰
金。
製造、運輸、販賣第二級毒品者，處無期徒刑或七年以上有期徒刑，得併科新台幣七
百萬元以下罰金。
製造、運輸、販賣第三級毒品者，處五年以上有期徒刑，得併科新台幣五百萬元以下
罰金。
製造、運輸、販賣專供製造或施用毒品之器具者，處一年以上七年以下有期徒刑，得
併科新台幣一百萬元以下罰金。
前四項之未遂犯罰之。
